臺灣臺東地方法院交通事件裁定　　　　　　96年度交聲字第4號
原處分機關　交通部公路總局高雄區監理所臺東監理站
代　表　人　楊財惠
異　議　人
即受處分人　甲○○
上列異議人即受處分人因違反道路交通管理處罰條例案件，對於
交通部公路總局高雄區監理所臺東監理站於民國95年12月25日以
東監違裁字第裁81-TA0000000、裁81-TA0000000、裁81-TA00000
00、裁81-TA0000000號所為之裁決處分（原舉發案號：東警交字
第TA0000000、TA0000000、TA0000000、TA0000000號）聲明異議
，本院裁定如下：
    主  文
原交通部公路總局高雄區監理所臺東監理站東監違裁字第裁81-T
A0000000、裁81-TA0000000、裁81-TA0000000號所為之處分撤銷
。
甲○○汽車駕駛人，行經有燈光號誌管制之交岔路口紅燈右轉（
東監違裁字第裁81-TA0000000號），處罰鍰新臺幣壹仟貳佰元，
並記違規點數參點。
甲○○汽車駕駛人，行經有燈光號誌管制之交岔路口闖紅燈（東
監違裁字第裁81-TA0000000號），處罰鍰新臺幣肆仟伍佰元，並
記違規點數參點。
甲○○汽車駕駛人，行經有燈光號誌管制之交岔路口紅燈右轉（
東監違裁字第裁81-TA0000000號），處罰鍰新臺幣壹仟貳佰元，
並記違規點數參點。
其餘異議駁回。
    理  由
一、原處分意旨略以：本件異議人即受處分人甲○○於民國93年
    7月25日至94年10月18日間，因其所有之KP6-166號重機車如
    附表所示違反道路交通管理處罰條例案件共4 件，皆逾期未
    到案，乃依違反道路交通管理事件統一裁罰基準及處理細則
    第44條規定，逕行裁決汽車所有人即異議人等語。
二、聲明異議意旨略以：因89年間象神颱風造成臺東縣臺東市○
    ○街99號房屋毀損，不堪居住，故異議人早已遷離該處，而
    未實際居住，導致無法收受上開舉發通知單，而無從依規定
    自動繳納罰鍰，為此聲明異議，請求撤銷原處分，以最低罰
    款標準處罰之等語。
三、按逕行舉發者，應按已查明之資料填註車牌號碼、車輛種類
    、車主姓名及地址，並於舉發違反道路交通管理事件通知單
    上方空白處加註逕行舉發之文字後，由舉發機關送達被通知
    人，違反道路交通管理事件統一裁罰基準及處理細則第11條
    有明文規定。次按處理違反道路交通管理事件，有關文書送
    達之程序，依行政程序法之規定，違反道路交通管理事件統
    一裁罰基準及處理細則第5 條定有明文。行政程序法第78條
    第1項第1款復規定：「當事人應為送達之處所不明者，行政
    機關得依聲請，准為公示送達」。惟所謂「應受送達之處所
    不明」，須已用盡相當之方法探查，仍不知其應為送達之處
    所者，始足當之。又行政程序法第78條第3 項雖規定：「當
    事人變更其送達之處所而不向行政機關陳明，致有第1 項之
    情形者，行政機關得依職權命為公示送達」，然依此規定為
    公示送達者，仍須具備下列三項要件：當事人有變更其送
    達處所之情形；當事人未向行政機關陳明；致生同條第
    1項第1款「應為送達之處所不明」之結果。因之，若當事人
    「未陳明送達處所變更」，倘致「應為送達處所不明」之結
    果者，行政機關即得以當事人變更其送達處所而未向行政機
    關陳明為由，逕依行政程序法第78條第3 項之規定，對當事
    人為公示送達。
三、第按道路交通管理處罰條例所定罰鍰、吊扣證照、記點之裁
    罰，本屬行政罰之性質（參照行政罰法第1條、第2條亦將罰
    鍰、吊扣證照、記點之處分均定為行政罰），是以交通違規
    事件之裁罰，性質上屬於交通行政主管機關本於職權就公法
    上具體事件所為之決定而對外直接發生法律效果之單方行政
    行為；關於其新舊法之適用，參照94年2月5日公布施行之行
    政罰法第5 條規定：「行為後法律或自治條例有變更者，適
    用行政機關最初裁處時之法律或自治條例。但裁處前之法律
    或自治條例有利於受處罰者，適用最有利於受處罰者之規定
    」之意旨，應認關於交通違規案件之處罰，仍有「從新從輕
    原則」之適用。至此所謂「裁處時」，依最高行政法院89年
    9月份第1次庭長法官聯席會議決議意旨略謂：「依修正理由
    說明，包括訴願、再訴願及行政訴訟之決定或判決」，則在
    行政法院，原則上應適用其作成決定或判決時之法律，僅於
    修正前之法律較有利時，始例外適用修正前之法律。本院雖
    非行政法院，但因係依法就受處分人對於交通裁決所提出之
    聲明異議而為審理，與行政法院就受處分人對於行政處分提
    起行政訴訟而為審理之地位相似，自應比附援引同一法理而
    為適用，故仍應有「從新從輕原則」之適用。查以：
（一）道路交通管理處罰條例第53條規定，前於94年12月28日修
      正，自95年7月1日起施行。修正前第53條規定：「汽車駕
      駛人，行經有燈光號誌管制之交岔路口闖紅燈者，處新臺
      幣1,800元以上5,400元以下罰鍰。」；至修正後同條之規
      定，則移列為該條第1項，並增訂第2項為：「前項紅燈右
      轉行為者，處新臺幣600元以上1,800元以下罰鍰。」，新
      修正道路交通管理處罰條例既將行經交岔路口闖紅燈及紅
      燈右轉行為分項處罰，可知，此2 種行為於本質上尚有不
      同，闖紅燈應指穿越路口之行為，與紅燈右轉未穿越路口
      ，顯有不同。比較新舊法適用結果，顯然修正後道路交通
      管理處罰條例規定較有利於受處分人。
（二）再者，依修正前違反道路交通管理事件統一裁罰基準表規
      定，行為人有違反上揭規定情形，其係「駕駛人，行經有
      燈光號誌管制之交岔路口闖紅燈者」及「違規車種係機器
      腳踏車」者，如逾越應到案期限30日以上，繳納罰鍰或逕
      行裁決處罰，裁罰『新臺幣4,500元（記違規點數3點）』
      ；至修正後裁罰基準表之規定，就「汽車駕駛人，行經有
      指光號誌管制之交岔路口紅燈右轉行為」及「違規車種係
      機器腳踏車」者，如逾越應到案期限60日以上，繳納罰鍰
      或逕行裁決處罰，裁罰『新臺幣1,200元（記違規點數3點
      ）』，比較新舊法適用結果後，顯然修正後裁罰基準表規
      定較有利於受處分人。
（三）復按，汽車駕駛人有違反道路交通管理處罰條例第53條之
      情形者，除依原條款處罰鍰外，並應依道路交通管理處罰
      條例第63條第1項第3款規定，記違規點數3 點，觀諸修正
      前、後之道路交通管理處罰條例第63條第1項第3款規定，
      對於該違規記點處分，則均未修正。
（四）再按，汽車駕駛人有違反道路交通管理處罰條例第60條第
      2項第3款之情形者，依修正前道路交通管理處罰條例第63
      條第1項第1款之規定，除依原條款處罰鍰外，並應記違規
      點數1點，惟依修正後道路交通管理處罰條例第63條第1項
      第3 款規定，則毋庸記點，比較新舊法適用結果，顯然修
      正後道路交通管理處罰條例規定較有利於受處分人。
（五）是以，經新、舊法整體比較適用結果，修正後道路交通管
      理處罰條例第53條第2項、第63條第1項第1款、第3款暨違
      反道路交通管理事件統一裁罰基準表之規定，較有利於受
      處分人，故本件應適用修正後道路交通管理處罰條例暨道
      路交通管理事件統一裁罰基準表等規定處理，先予敘明。
五、經查：異議人所有之車牌號碼KP6－166號重機車，於附表所
    揭時、地違規事實，此為異議人所不爭執，並有舉發照片7
    幀、上開舉發通知單4 紙附卷足憑。次查本件舉發單位就異
    議人如附表所示之違規行為於開立舉發單後，依異議人登記
    之車籍地址「臺東縣臺東市○○街99號」，掛號寄發送達上
    開違規舉發通知單，經郵局以「遷址新址不明」退回舉發單
    位，依行政程序法第78條第3 項規定辦理公示送達，此有臺
    東縣警察局96年1月 17日東警交字第0960031497號函文及所
    檢送公示送達之相關資料在卷可稽，而異議人設籍地址迄今
    仍係在「臺東縣臺東市○○街99號」，亦有異議人所提出之
    戶籍謄本1 紙附卷可考，是舉發單位依異議人上開車籍登記
    地址寄送通知後即逕予公示送達，自合於行政程序法第78條
    規定，而認已對異議人合法送達。
六、綜上所述，異議人確有如附表所示之違規行為至為明確，原
    處分機關依修正前道路交通管理處罰條例之相關之規定之規
    定，裁處異議人如附表所示之處分，自屬有據，異議人執上
    開事由指摘原處分不當，求予撤銷，固非可採，惟道路交通
    管理處罰條例就紅燈右轉及違規記點之處罰規定業已修正，
    已如前述，經比較新舊法之結果，依從新從輕原則，應適用
    修正後之相關規定，較有利於異議人，原處分機關漏未就附
    表所示之處分比較新舊法，尚有未洽，且原處分機關就如附
    表處分漏未記點，顯有未合。異議人執持前詞提起本件聲請
    ，雖無理由，惟原處分機關所為之附表編號1、2、4 號裁決
    處分既有上揭違失，爰將此部分原處分撤銷之，並自為裁定
    如主文第2項至第4項所示，以期適法。至於原處分機關裁處
    附表編號3 號，經比較新舊法之結果，於法並無不合，異議
    人此部分異議為無理由，應予駁回。
據上論結，應依道路交通案件處理辦法第19條、第20條前段，裁
定如主文。
中　　華　　民　　國　　96　　年　　2 　　月　　6 　　日
                  交通法庭    法  官  陳君鳳
以上正本證明與原本無異。
如不服本裁定應於送達後5日內向本院提出抗告狀。
                              書記官　洪月甚
中　　華　　民　　國　　96　　年　　2　　 月　　8   　日
附表：
┌──┬───┬─────┬─────┬─────┬─────┬─────┬─────┬────┐
│編  │違規時│違規地點  │違規事實  │舉發單號  │原裁罰依據│原處罰金額│更正後裁罰│更正後處│
│號  │間    │          │          │          │          │（新臺幣）│依據      │罰金額（│
│    │      │          │          │          │          │          │          │新臺幣）│
│    │      │          │          │          │          │          │          │及記點  │
├──┼───┼─────┼─────┼─────┼─────┼─────┼─────┼────┤
│1   │93年7 │臺東縣新生│駕駛行經有│TA0000000 │道路交通處│4,500元   │道路交通處│1,200 元│
│    │月25日│路與中山路│燈光號誌管│          │罰第53條第│          │罰第53條第│，並記違│
│    │上午10│路口      │制之交岔路│          │1項       │          │2 項、第63│規點數3 │
│    │時54分│          │口紅燈右轉│          │          │          │條第1項第3│點      │
│    │      │          │          │          │          │          │款        │        │
├──┼───┼─────┼─────┼─────┼─────┼─────┼─────┼────┤
│2   │94年8 │臺東縣臺東│駕駛行經有│TA0000000 │道路交通處│4,500元   │道路交通處│4,500 元│
│    │月11日│市○○路與│燈光號誌管│          │罰第53條第│          │罰第53條第│，並記違│
│    │下午5 │中興路路口│制之交岔路│          │1項       │          │1 項、第63│規點數3 │
│    │時39分│          │口闖紅燈  │          │          │          │條第1項第3│點      │
│    │      │          │          │          │          │          │款        │        │
├──┼───┼─────┼─────┼─────┼─────┼─────┼─────┼────┤
│3   │94年10│臺東縣臺東│不遵守道路│TA0000000 │道路交通處│1,800元   │同右      │同右    │
│    │月18日│市○○路與│交通標誌之│          │罰第60條第│          │          │        │
│    │下午3 │中興路路口│指示      │          │2項第3款  │          │          │        │
│    │時13分│          │          │          │          │          │          │        │
├──┼───┼─────┼─────┼─────┼─────┼─────┼─────┼────┤
│4   │94年10│臺東縣臺東│駕駛行經有│TA0000000 │道路交通處│4,500元   │道路交通處│1,200 元│
│    │月18日│市○○路與│燈光號誌管│          │罰第53條第│          │罰第53條第│，並記違│
│    │下午5 │中興路路口│制之交岔路│          │1項       │          │2 項、第63│規點數3 │
│    │時35分│          │口紅燈右轉│          │          │          │條第1項第3│點      │
│    │      │          │          │          │          │          │款        │        │
└──┴───┴─────┴─────┴─────┴─────┴─────┴─────┴────┘
